【裁判字號】    88,交易,107
【裁判日期】    890420
【裁判案由】    過失傷害
【裁判全文】
台灣苗栗地方法院刑事判決                        八十八年度交易字第一七號
    公  訴  人  臺灣苗栗地方法院檢察署檢察官
    被      告  甲○○
                丁○○
右列被告因過失傷害案件，經檢察官提起公訴（八十八年度偵字第四九六五號），本
院判決如左：
    主  文
甲○○、丁○○因過失傷害人，各處有期徒刑月，如易科罰金，均以佰元折算壹
日。
    事  實
一、甲○○於民國八十八年八月三日晚上七時四十分許，駕駛車號ＩＣＯ─八四八號
    機車後載乙○○及丙○○，沿苗栗縣後龍鎮○○路縣道路由西向東方向直行，途
    經勝利路與溪洲路之交岔路口時，原應注意汽車行駛時，駕駛人應注意車前狀況
    ，並隨時採取必要之安全措施，且汽車司機有隨時警戒前方，預防危險發生之義
    務。雖當時之天候為雨，路面溼潤，但路面無缺陷，亦無障礙物，視距良好，並
    無不能注意之情事，竟未注意車前況狀，並隨時採取必要之安全措施，致與駕駛
    ＭＦ─八二九二號自用小客車，由勝利路由東往西方向行駛，要左轉溪洲路，原
    應注意汽車行駛至交岔路口時，轉彎車應讓直行車先行，亦無不能注意之情事，
    而未讓直行車先行，即貿然左轉之丁○○所駕駛之上開自用小客車相撞，使乙○○受有左側第一趾骨骨折及左側腓骨骨折之傷害。
二、案經乙○○訴由苗栗縣警察局竹南分局報請臺灣苗栗地方法院檢察署檢察官偵查
    起訴。
    理  由
一、訊據被告甲○○坦承有於上開時地騎乘機車後載乙○○及丙○○在苗栗縣後龍鎮
    ○○路與溪洲路口與丁○○所駕駛之自用小客車發生車禍使乙○○受有左側第一
    趾骨骨折及左側腓骨骨折之傷害等情不諱。另被告丁○○亦坦承有於上開時地駕
    駛自用小客車在勝利路與溪洲路口與甲○○所騎乘之機車發生車禍，使乙○○受
    有上開傷害等情不諱。以上核與被害人乙○○指述之情節相符，並有道路交通事
    故調查報告表一紙、診斷證明書一份及車損照片二幀在卷可憑。惟被告二人均矢
    口否認有何過失傷害之犯行，被告甲○○辯稱：丁○○當時駕駛自用小客車左轉
    未打方向燈，且車速過快，過失在對方云云。被告丁○○則辯稱：甲○○騎乘機
    車未開燈，過失在他云云。經查：
    （一）被告甲○○部分
          依卷附之車損照片可知，被告甲○○之機車係車頭受損（見偵卷第十二頁
          ），且當時丁○○係在對向車道迎面行駛而來，在其視力範圍內，若其有
          注意車前狀況，焉會車頭與丁○○所駕駛的自用小客車相撞，可見被告林
          鈞國並未注意車前狀況，確有過失。且本件經送台灣省竹苗區車輛行車事
          故鑑定委員會鑑定結果，亦認定被告甲○○騎乘機車未注意車前狀況為肇
          事原因之一，有該會竹鑑字第八九００九八號鑑定意見書在卷可憑。被告
          甲○○辯稱過失均在丁○○方面云云，應不足採信。
    （二）被告丁○○部分
          被告丁○○在警訊時自承其駕駛自用小客車，由勝利路由東往西方向行駛
          ，要左轉溪洲路，而甲○○是沿勝利路由西往東方向直行（見偵卷第九頁
          反面）。其既係轉彎車，理應讓直行之甲○○先行，乃其並未如此，致車
          頭與甲○○之機車相撞（見偵卷第十二頁），自有過失。且上開鑑定委員
          會鑑定結果，亦認定被告丁○○左轉車未讓直行車先行為肇事原因之一，
          有該鑑定意見書可稽。被告丁○○辯稱過失在甲○○云云，亦不足採信。
    （三）雖被告甲○○辯稱：丁○○當時駕駛自用小客車左轉未打方向燈，且車速
          過快暨被告丁○○辯稱：甲○○騎乘機車未開燈云云。惟以上均為對方所
          否認，雖乙○○及丙○○亦均陳稱丁○○當時駕駛自用小客車左轉未打方
          向燈（見偵卷第三頁反面、第五頁反面），惟其二人與被告甲○○係朋友
          ，當時為甲○○所搭載，故為與甲○○相同之供述，係人之常情。惟除此
          外，均無其他証據足以証明被告甲○○、丁○○之上開供述，故本院未認
          定其二人另有上開對方所供之過失，附此敘明。
二、按汽車行駛時，駕駛人應注意車前狀況，並隨時採取必要之安全措施，又汽車行
    駛至交岔路口時，轉彎車應讓直行車先行，道路交通安全規則第九十四條第三項
    及第一百零二條第一項第六款分別定有明文。再者，汽車司機有隨時警戒前方，
    預防危險發生之義務（最高法院三十八年台上字第十六號判例參照）。查當時之
    天候雖為雨，路面溼潤，但路面無缺陷，亦無障礙物，視距良好，有前開道路交
    通事故調查報告表可稽。被告二人當時均無不能注意之情事，詎渠應注意，並能
    注意，乃被告甲○○未注意車前況狀，並隨時採取必要之安全措施，致與未讓直
    行車先行，即貿然左轉之丁○○所駕駛之自用小客車相撞，使乙○○受有左側第
    一趾骨骨折及左側腓骨骨折之傷害，均有過失。且乙○○係因被告二人駕車相撞
    而受傷，其間並有相當之因果關係，本件事証明確，被告二人之犯行均堪認定。
三、核被告二人所為，均係犯刑法第二百八十四條第一項前段之過失傷害罪。爰審酌
    被告二人過失情節之輕重、車禍造成被害人之傷害情形及犯後均否認犯行，被告
    丁○○僅付醫藥費但與另被告甲○○均未與被害人方面達成和解之態度等一切情
    狀，分別量處如主文所示之刑，並均諭知易科罰金之折算標準。
據上論斷，應依刑事訴訟法第二百九十九條第一項前段、刑法第二百八十四條第一項
前段、第四十一條、罰金罰鍰提高標準條例第一條前段、第二條，判決如主文。
本案經檢察官吳義聰到庭執行職務。
中    華    民    國      八十九      年      四      月      二十      日
                                      台灣苗栗地方法院交通法庭
            法  官  劉  興  浪
右正本證明與原本無異。
如不服本判決，應於收受本判決後十日內，向本院提出上訴狀，上訴於台灣高等法院
台中分院（須附繕本）。
                                          書記官  劉  秋  雯
中    華    民    國      八十九      年      四      月      二十      日
附錄論罪科刑法條
刑法第二百八十四條第一項前段：
因過失傷害人者，處六月以下有期徒刑、拘役或五百元以下罰金。


司法院資訊處製作；財團法人民間司法改革基金會備份。
